【裁判字號】    89,交訴,88
【裁判日期】    900221
【裁判案由】    過失致死
【裁判全文】
臺灣板橋地方法院刑事判決                          八十九年度交訴字第八八號
    公  訴  人  臺灣板橋地方法院檢察署檢察官
    被      告  甲○○
              （原名林國榮）
右列被告因過失致死案件，經檢察官提起公訴 (八十九年度偵字第一○○一五號)，
本院判決如左：
    主  文
甲○○從事業務之人，因業務上之過失致人於死，處有期徒刑肆月，如易科罰金，以
佰元折算壹日。
    事  實
一、被告甲○○（原名林國榮，起訴後更名）係以駕駛營業用小客車為業之人，於民
    國八十八年十一月二十九日十七時四十五分許，駕駛車牌號碼三Ｌ─一二七號營
    業小客車，搭載乘客吳宇晃，沿台北縣板橋市○○道路由樹林市往新莊市方向行
    駛，於行經該道路樹堤幹五十八號前，應注意汽車行駛時駕駛人應注意車前狀況
    ，並隨時採取必要之安全措施，且應注意當地速限為時速五十公里，不得超速行
    駛，而依當時路況．天候狀況及其智識能力良好並無不能注意之情事，竟疏於注
    意，仍以時速六十公里超速行駛，適有林振凱所騎乘之車號DRV─885號輕型機車
    ，自對向車道由新莊市往樹林市方向行駛，未依規定靠右行駛而偏離車道致跨越
    行車分向線而駛入來車道，而甲○○竟未及發現林振凱所騎乘之機車自對向車道
    偏離侵入其所行駛之車道，且未採取必要之安全措施，進行煞車或向右閃避，而
    仍以時速六十公里之速度冒然超速行駛，致其所駕之營業小客車左前側大燈處保
    險桿直接撞擊林振凱所騎乘之上開機車，林振凱因而倒地致顱骨骨折併顱內出血
    當場死亡。肇事後林國榮即委請同車乘客吳宇晃以電話向警報案，並向警表明係
    其肇事而自首進而接受裁判。
二、案經臺北縣警察局板橋分局報請臺灣板橋地方法院檢察署檢察官相驗後偵查起訴
    。
    理  由
一、訊據被告甲○○對其於右揭時地駕車發生車禍撞擊被害人林振凱機車致其死亡之
    事實固供承不諱，惟矢口否認有何過失，辯稱：本件車禍發生原因係因被害人機
    車於雙方會車時突然偏向跨越行車分向線，侵入被告之車道，並於被告未及反應
    之瞬間直接撞擊被告車輛，被告實無從預見被害人此一違規行為而事先加以注意
    避讓，其並無過失等語，經查：本件車禍地點為臺北縣板橋市○○道路，乃係雙
    向各單一車道，依卷附警繪事故現場圖及現場照片所示，被告係往新莊方向行駛
    ，撞擊點係在被告車道上，而被告車輛於撞擊點前並無煞車痕跡，而係於撞擊點
    後有二十公尺煞車痕始行煞停，被告車輛車頭左前側大燈處保險桿及左前方擋風
    玻璃撞損，而被害人機車則因撞擊而全毀，撞擊後於撞擊點附近有刮地痕，並左
    斜向滑行至被告對向車道路邊二十六點九公尺處，沿線並有車殼等散落物，被害
    人則倒臥於撞擊點左斜向即被告對向車道五點四公尺處，是依上開相關位置足認
    被告辯稱本件車禍係被害人機車越線駛入其車道因而撞擊所致，固可堪認定。而
    被告車輛於撞擊點前並無煞車痕，而係於撞擊點後有二十公尺之煞車痕始行煞停
    ，且被告於警訊亦自承：「當時我發現已經直接撞上了才踩煞車。」（見相驗卷
    第六頁背面），亦足認被告於撞擊前並未採取任何閃煞避讓反應措施，對被害人
    機車之駛至其車道幾無認識。是本件車禍原因雖係被害人越線駛入被告行駛中車
    道所致，但被告對此被害人違規駛入來車道之行為，究是否可得預見？並依其智
    識能力及當時狀況得否適時採取必要之閃煞避讓措施以避免本件車禍之發生？亦
    即被告雖基於信賴原則，於行駛中信賴被害人應遵守交通規則，而未慮及被害人
    將會有駛入來車道之不當違規行為，但其得否不負過失責任，仍應以被告是否已
    遵守交通規則並已為必要之注意義務為斷，否則自不得以此而謂並無過失。查本
    件肇事地點之防汛道路，雖係雙向各單一車道，惟依上開事故現場圖及參酌現場
    肇事照片所示，其車道寬度為四點四公尺，而被告所駕車輛係福特牌之一千六百
    ｃｃ之小客車，其車輛寬度不逾一點八公尺，是客觀上縱被害人機車駛入來車道
    行駛，被告所駕小客車仍有足夠道路行駛空間以避讓被害人機車，而被告於警訊
    時已供稱：「行駛至該肇事現場，看見對向車道林振凱騎乘輕機ＤＲＶ─八八五
    號行駛而來，當時距離約二十至三十公尺，而對方行駛是在他行駛車道中央，忽
    然往我行駛等車道迎面而來，當時我發覺對方迎面而來後就直接撞上才緊急踩煞
    車。」，是被告既於二、三十公尺前即已發現被害人機車在其對向車道正常行駛
    ，自應有足夠餘裕之時間預見及注意被害人機車之行駛動向，縱被害人機車此時
    突然偏離車道越線駛入來車道，被告依道路交通安全規則九十四條第三項規定「
    汽車行駛時，駕駛人應注意車前狀況及兩車併行之間隔，並隨時採取必要之安全
    措施。」，仍應負有注意車前狀況之義務並適時採取按喇叭或閃燈之警告並向右
    閃避或煞停之安全措施，惟被告依前述說明，竟毫無任何注意認識，致未採取任
    何閃煞全安措施，而直接撞擊被害人機車，況被告於警訊時亦供稱其當時時速為
    六十公里，核與證人即同車乘客吳宇晃於警訊證稱相符，而上開路段速限為五十
    公里，亦經卷附道路交通事故調查報告表所載明，而依一般情形超速行駛易致駕
    駛人減少應變及反應措施之時間，被告竟仍冒然以六十公里超速行駛，致未及適
    時採取閃煞之安全措施，其顯有違反上開注意義務之情形，而依被告之具有職業
    駕照之智識能力及當時天候為晴、路況、車況均屬良好且車流量少，業據被告於
    警訊自承，並無不能注意之情形，被告應注意且能注意而未注意，其顯有過失至
    為明確。雖被告於審理中另辯稱：本件車禍碰撞發生，係二車會車之際，被害人
    機車突然侵入其車道，致其根本不能防範注意云云，惟查被害人機車苟係會車之
    際始行偏離侵入其車道，則被告小客車左側邊自當有相當程度之受撞擊，惟依卷
    附現場照片，被告小客車左側邊並無任何撞痕，而係以左前車頭與被害人機車直
    接對撞，本件車禍顯非會車之際發生擦撞，被告所辯自不足據。而被害人係因本
    件車禍致顱骨骨折併顱內出血死亡，業經臺灣板橋地方法院檢察署檢察官督同法
    醫師相驗明確，有相驗屍體證明書、驗斷書、及勘驗筆錄等在卷可憑。是被害人
    因本件車禍死亡，與被告之過失行為間並有相當因果關係。從而，罪證明確，被
    告過失犯行洵堪認定。
二、被告係計程車司機，為從事駕駛業務之人，業據其自承在卷，其於執行業務中駕
    車過失肇事，致被害人林振凱死亡，核其所為，應成立刑法第二百七十六條第二
    項之從事業務之人因業務上過失致人於死罪。被告於肇事後委由吳宇晃以電話向
    警報案，並在場向警坦承肇事，業據警偵訊筆錄所載明，自首進而接受審判，為
    對於未發覺之罪自首而受裁判，應依法減輕其刑。爰審酌本件車禍被告之過失程
    度較輕、所生之危害、肇事後之態度及被害人於本件車禍之發生，亦同有過失，
    惟被告事後仍尚未與被害人家屬達成民事和解及其他一切情狀，判處有期徒刑四
    月，又被告行為後，刑法第四十一條已於九十年一月十日公布施行，並於同年月
    十二日生效，其得易科罰金之罪已變更放寬為犯最重本刑為五年以下有期徒刑以
    下之刑之罪，比較新舊法，以新法較有利於被告，依刑法第二條第一項前段之規
    定，應適用裁判時之法律，爰依裁判時之修正後刑法第四十一條第一項前段規定
    諭知其易科罰金之折算標準。
據上論斷，應依刑事訴訟法第二百九十九條第一項前段，刑法第二百七十六條第二項
，第六十二條前段、第二條第一項前段、第四十一條第一項前段，罰金罰鍰提高標準
條例第一條前段、第二條判決如主文。
本案經檢察官謝岳龍到庭執行職務。
中    華    民    國      九十      年      二      月      二十一    日
                                臺灣板橋地方法院交通法庭
                                    法  官  朱  耀  平
右正本證明與原本無異。
如不服本判決，應於判決送達後十日內，向本院提出上訴狀。
                                    書記官  林  秀  惠
中    華    民    國      九十      年      二      月      二十一    日
附錄本案論罪科刑法條全文
刑法第二百七十六條
因過失致人於死者，處二年以下有期徒刑、拘役或二千元以下罰金。
從事業務之人，因業務上之過失犯前項之罪者，處五年以下有期徒刑或拘役，得併科
三千元以下罰金。


司法院資訊處製作；財團法人民間司法改革基金會備份。
